【裁判字號】    98,交聲,112
【裁判日期】    980525
【裁判案由】    違反道路交通管理處罰條例聲明異議
【裁判全文】
臺灣苗栗地方法院交通事件裁定         98年度交聲字第112號
原處分機關  交通部公路總局新竹區監理所苗栗監理站
異  議  人
即受處分人  甲○○
上列異議人即受處分人因違反道路交通管理處罰條例案件，對於
交通部公路總局新竹區監理所苗栗監理站於民國98年3 月27日所
為之竹監苗字第裁54-ZCB170023號處分（原舉發案號：公警局交
字第ZCB170023 號），聲明異議，本院裁定如下：
    主  文
異議駁回。
    理  由
一、按汽車行駛高速公路及快速公路，不得在路肩上行駛，或利
    用路肩超越前車或倒車；汽車行駛於高速公路、快速公路或
    設站管制之道路，不遵使用限制、禁止、行車管制及管理事
    項之管制規則而未依規定使用路肩者，處汽車駕駛人新臺幣
    （下同）3,000 元以上6,000 元以下罰鍰，並記違規點數1
    點，高速公路及快速公路交通管制規則第9 條第1 項第2 款
    、道路交通管理處罰條例第33條第1 項第9 款、第63條第1
    項第1 款分別定有明文。而所謂「路肩」，則是指設於車道
    之外側，路面邊線與護欄或邊溝間之部分，道路交通標誌邊
    線號誌設置規則第183 條及高速公路及快速道路交通管制規
    則第2 條第16款亦分別定有明文。衡其立法目的，係在促令
    汽車駕駛人安全駕駛，並確實空出路肩車道，供因機件故障
    或其他緊急情況無法繼續行駛之車輛暫時停車待援，或執行
    任務之救護車、消防車、警備車、工程車、救濟車及吊車得
    以順利執行道路救護、救援之工作。
二、原處分意旨略以：異議人即受處分人甲○○所有車牌號碼64
    03-RN 號自用小客車，於民國98年1 月28日16時2 分許行經
    國道一號北上212.3 公里處，為內政部警政署國道公路警察
    局第三警察隊員林分隊員警逕行舉發「行駛高速公路違規使
    用路肩」違規；嗣異議人於舉發通知單所載期限內到案申訴
    ，經原處分機關函請原舉發單位查覆後，仍認異議人有上開
    違規行為明確，乃依道路交通管理處罰條例第33條第1 項第
    9 款、第63條第1 項第1 款（裁決書漏引）暨違反道路交通
    管理事件統一裁罰基準及處理細則第41條第4 項規定，於98
    年3 月27日裁處異議人罰鍰新臺幣4,000 元，並記違規點數
    1 點，原處分並無不法等語。
三、異議意旨略以：98年1 月28日行駛國道一號道路遭警員隱藏
    攝影拍攝，異議人感到不服，因當日為大年初三，國道縣道
    一路塞爆，從員林開回苗栗花了4 個小時交通警察未能有效
    疏解交通，用隱藏攝影，讓用路人受害，也沒有設置警告牌
    ，且記得該路段已接近交流道，為此向法院提出異議，請求
    撤銷原處分等語。
四、經查：
（一）異議人所有車牌號碼6403-RN 號自用小客車於上揭時、地
      為警逕行舉發行駛高速公路違規使用路肩乙節，有內政部
      警政署國道公路警察局公警局交字第ZCB170023 號舉發違
      反道路交通管理事件通知單暨採證照片、裁決書、送達證
      書各1 份在卷足憑。
（二）異議人雖以前詞置辯，然經原處分機關向原舉發單位函查
      本件違規事實，經該隊函覆略以：「四、查據交通部98年
      春節連續假期（1 月24日至2 月1 日）國道交通疏導措施
      『開放路肩』內容規定：1.現有開放路肩措施照常實施。
      2.除上述外，再時段性開放『國道1 號內壢至中壢雙向7-
      19小時、國道3 號大溪至龍潭南向7-19時』路段之路肩供
      小型車行駛；並非陳述人所述為開放路肩時（路）段，且
      本隊拍攝所使用為傳統相機，並非針孔攝影，駕駛人行駛
      高速公路即應遵守該規定行車，共同維護行車安全．．」
      等語，有內政部警政署國道公路警察局第三警察隊98年3
      月16日公警三交字第0980370649號書函1 份附卷可稽。查
      本件異議人遭舉發違規之路段係為國道一號北上212.3 公
      里處，約為員林路段，依照交通部臺灣區○道○○○路局
      發佈之開放路肩資訊（見本院卷第12頁），國道一號平日
      開放路肩之路段並未包括上開北上212.3 公里之員林路段
      。而為暫時疏解春節期間交通壅塞現象，交通部特別公告
      於98年春節連續假期期間（1 月24日至2 月1 日），除現
      有開放路肩措施照常實施外，另定特定路段及時段，例外
      開放路肩供小型車行駛；然在國道一號方面，僅開放內壢
      至中壢路段路肩雙向7 至19時供小型車行駛，並未及於員
      林路段。據此，駕駛人若有於上開高速公路路段使用路肩
      之行為，即屬違規，仍應加以處罰。
（三）再者，異議人駕車行經之國道一號高速公路北上212.3 公
      里路段處固無設置「禁行路肩」之禁制標示牌，然依高速
      公路及快速道路交通管制規則之相關規定，高速公路之路
      肩原則上本即禁止汽車行駛，例外始開放汽車行駛，故開
      放路段、時段均需另行告示，除公路警察指揮外，對於未
      告示開放之路段、時段，駕駛人自應遵守禁止規定，不得
      以任何理由行駛路肩。準此，駕駛人駕駛汽車上路，若欲
      行駛高速公路路肩，應當特別注意確認路肩開放之時段及
      地段；蓋高速公路設置路肩，本即供緊急目的使用，而屬
      維護公共利益所必要，路肩之通暢與否，攸關緊急事故之
      處理，甚且影響重傷、重症患者之救援時間，絕非可依駕
      駛人之片面判斷而可任意使用。異議人既係合法領有駕駛
      執照之人，對於高速公路原則禁止、例外開放行駛路肩之
      規定，自當甚為明瞭；且於春節期間開放路肩供行駛之路
      段、時段業經交通部公告於網站上，為包括異議人在內之
      一般用路人所得清楚查知。縱使該路段未設置「禁行路肩
      」之禁制標示牌，然高速公路開放路肩本屬例外，駕駛人
      欲行駛路肩，自應先行確認及注意開放路肩之路段及時段
      ，尚不得以該路段已接近交流道、未設置「禁行路肩」之
      標示牌、及警察未能有效疏解交通作為自己得駕車行駛於
      未開放路肩路段之正當化理由。另異議人又辯稱舉發員警
      用隱藏攝影，讓用路人受害云云，惟本件舉發員警係採用
      傳統相機拍攝而非針孔攝影，業經原舉發單位即內政部警
      政署國道公路警察局第三警察隊函覆說明在案，已如前述
      ，是異議人上開所辯，洵非可採。依異議人所置辯之情節
      以觀，其行駛路肩僅係因交通壅塞，並無任何緊急目的，
      揆諸前開說明，尚不得以車流量大即得違規使用路肩，否
      則高速公路之行車秩序必將紊亂，無以維持。從而，異議
      人有於上述時、地駕車行駛高速公路路肩之行為，且經合
      法舉發一事堪予認定，本件事證明確，應依法論科。
五、綜上所述，異議人確有前揭駕車行駛高速公路未依規定使用
    路肩之違規行為，原處分機關依道路交通管理處罰條例第33
    條第1 項第9 款、第63條第1 項第1 款（裁決書漏引）規定
    及違反道路交通管理事件統一裁罰基準表，裁處異議人罰鍰
    4,000 元，並記違規點數1 點，核無違法或不當之情事，聲
    明異議意旨僅執前詞，任意指摘原處分，並無理由，應予駁
    回。
六、上論斷，應依道路交通管理處罰條例第87條第2 項，道路交
    通案件處理辦法第19條，裁定如主文。
中    華    民    國    98    年    5     月    25    日
                  交通法庭  法  官  林卉聆
以上正本證明與原本無異。
如不服本裁定應於送達後5 日內向本院提出抗告狀。
                            書記官  楊慧萍
中    華    民    國    98    年    5     月    25    日


司法院資訊處製作；財團法人民間司法改革基金會備份。
